【裁判字號】    92,判,317
【裁判日期】    920327
【裁判案由】    商標異議
【裁判全文】
最  高  行  政  法  院  判  決                    九十二年度判字第三一七號
    原      告  美商．安和賽—布斯公司
    代  表  人  法蘭克．哈衛克.
    訴訟代理人  林秋琴  律師
                陳彥希  律師
    複 代理 人  陳絲倩  律師
    被      告  經濟部智慧財產局（原為濟部中央標準局業務）
    代  表  人  蔡練生
    參  加  人  捷克商．布維斯布德偉國家股份有限公司
    代  表  人  依瑞．柏克
    訴訟代理人  陳傳岳  律師
                林發立  律師
右當事人間因商標異議事件，原告不服行政院中華民國八十九年一月十三日台八十九
訴字第○一二七六號再訴願決定，提起行政訴訟。本院判決如左︰
    主  文
原告之訴駁回。
訴訟費用由原告負擔。
    事  實
本件參加人捷克商．布維斯布德偉國家股份有限公司於民國八十六年三月十五日以「
Budejovicky Budvar設計圖」商標，指定使用於商品及服務分類表第十六類之宣傳單
、海報、廣告印刷物、塑膠袋、包裝用紙袋、餐巾紙、紙餐巾、便箋、便條紙、目錄
、價目表、帳簿、帳單、自粘性標籤、貼紙、紙製零錢盤、紙製廣告牌、紙製桌上立
牌、紙製指示牌、原子筆商品申請註冊，經被告審查核准，列為審定第八○七九二五
號商標。嗣原告以系爭商標有違商標法第三十七條第七款、第十二款及第十四款之規
定，對之提出異議。案經被告為異議不成立之審定，發給中台異字第八八○一三九號
商標異議審定書。原告不服，循序提起訴願、再訴願，均遭駁回，遂提起行政訴訟。
茲摘雙方及參加人訴辯意旨如次：
原告起訴意旨及補充理由略謂：一、查原告所以對參加人之首揭「Budejovicky Budv
ar」（下稱「系爭商標」）之審定提出異議，係因系爭商標近似於原告指定使用於相
同或類似商品（印刷品、紙製品等）之註冊第二○五九八七、二○五九五六號「BUDW
EISER  Label」商標；另系爭商標亦近似於原告註冊於啤酒類商品（註冊第一一○○
六四、三九二四八○、三九二四八一號）之「BUDWEISER 」及第一一○○六五號之「
BUD 」世界著名商標（下統稱「原告商標」）。而系爭商標既與原告商標構成近似，
依商標法第三十七條第十二款、第七款及第十四款之規定，應不得申請註冊。二、查
系爭商標與原告商標確因觀念近似，其註冊與使用將有致中華民國消費者混同誤認之
虞：(一)外文意義相同有混同誤認之虞者，應即構成近似商標；(二)參加人請求專用之系
爭商標之主要部分「Budejovicky」與原告商標「Budweiser」意義完全相同，故兩商
標應構成近似；(三)依鈞院判決所示，雖非中華民國消費者所通曉之外文商標仍因可能
使消費者產生聯想而不准註冊，鈞院於八十八年度判字第三三○八號商標註冊事件中
，以該案原告（即該商標之註冊申請人）之商標使用之斯拉夫文字其字義為商品之說
明，而否准其註冊；(四)系爭商標與原告商標觀念近似，不因其為捷克文而有所不同；
(五)系爭商標雖由「Budejovicky」及「Budvar」兩捷克字所組成，其主要部分「 Bude
jovicky」之涵意既等同原告「Budweiser」商標，而附屬文字「Budvar」，係表示由
「Bud」釀造之意思，其特取部分「Bud」與原告已註冊於同類別之另一「Bud 」商標
（註冊第四九六六三四號）完全相同，系爭商標與原告商標應構成近似；(六)原告之「
Budweiser」及「Bud」商標均屬世界著名商標，「系爭商標」與「原告商標」觀念近
似，實不宜並存或准予註冊。三、鈞院八十九年度判字第二五四九號判決已然明示，
經由市場調查，如有逾三成之消費者將原分屬不同主體之兩商標誤認係同一廠商生產
者，即應直接判定二者混淆之情形相當明顯而嚴重。茲由在臺灣、香港與韓國所做之
迭次客觀調查所得之明確數據，應可直接推定申請註冊在後之本案系爭商標確有足令
人與較早註冊且已著名之原告商標混淆之虞，亦即應斷然依法否准其註冊之申請。四
、由於本案系爭商標與原告商標所指定使用之商品亦屬同一類似，上述針對雙方商標
使用於同一啤酒商品所行調查之結論，亦應可援引適用於本案。因之，對於本案，鈞
院應援上揭判決意旨，為同一（即本案雙方商標構成近似）之事實認定。五、原告前
已迭次主張，無論在臺灣地區乃至全球各國，原告商標「Budweiser」與「Bud」均已
成為著名商標，此一事實，被告與參加人亦已予肯定。茲為證實原告商標在臺灣與鄰
近之亞太地區確已著名，原告茲再提呈由助理首席顧問黛博拉．諾曼女士（ Deborah
Norman）針對此一確定事實所做之宣誓書暨其中譯本乙份。六、申請註冊之商標所以
會令人與他人較早使用之商標產生混淆誤認，除其本體構成近似外，該他人商標早已
具知名度，更是助長混淆發生的重要原因，且愈著名之商標，愈易讓人直接產生合理
推想而陷於誤認。以本案系爭商標與原告商標為例，由於「Budejovicky」與「Budwe
iser 」之指稱一致，且均以原告另一著名商標「Bud」為起首之字母，一般消費者單
憑客觀比較，即可能對系爭商標是否亦為原告之系列商標之一產生合理懷疑，茲再加
上彼此商標指定使用之商品在性質上屬相同或類似，暨原告商標具有全球性廣泛且悠
久之高知名度，更可能使稍具普通知識、經驗之消費者直接誤認系爭商標商品同出自
原告，或係原告之關係商標之一。因是，原告茲請鈞院重視原告商標在臺灣、亞太地
區乃至全球均已著名之事實，從而確信與之近似之系爭商標一旦獲准註冊並付諸使用
，將直接令此地消費者產生混淆誤認。七、除了上述就一般消費者立場觀察可能產生
混淆誤認之情形外，阿根廷之法院與西班牙之商標主管機關亦已確認，系爭商標一旦
使用與註冊，將致消費者與原告商標產生不當聯想之嚴重後果。為此，原告茲再提出
由前揭黛博拉．諾曼女士作成之另一宣誓書及其中譯本乙份。八、原告前呈之就雙方
商標使用於啤酒商品所作之「品牌辦識度研究報告」已然證明，系爭商標確實足以令
中華民國消費者與原告商標混淆。九、參加人所舉有利於己之國外案例無法否定中華
民國之消費者已陷於前述誤認之事實。如參加人自己所強力主張者，商標專用權之保
護具極強之屬地色彩，是否構成近似，應以申請地之一般消費者是否有誤認之虞為準
。茲前揭對本地消費者所作之市場調查報告既已確定，參加人之系爭商標確有致中華
民國之消費者與原告商標陷於嚴重混淆誤認之虞，彼此商標構成近似，毫無疑義。是
以，參加人所舉若干有利之外國法院判決或主管機關決定主張彼此商標非屬近似，已
與其所強力主張之屬地原則有悖，亦無法改變上述系爭商標與原告商標構成近似而有
致本地消費者混淆之事實。十、參加人自承確已公開將其系爭「Budejovicky 」商標
與同於原告商標之「Budweiser 」交互使用，證明各該外文確因指稱（觀念）一致而
構成近似；參加人雖另抗辯其亦於歐洲部分國家獲准註冊同於原告商標之「Budweise
r 」商標，故縱將系爭「Budejovicky」商標與原告商標「Budweiser」交互使用，亦
無不法云云。惟原告前已舉證證明，「Budweiser 」商標確為原告首創使用已逾一百
二十年之全球最著名啤酒商標，全球各主要國家賦予原告註冊專用該商標之權利已非
一朝一夕，曾消費過啤酒商品之絕大多數消費者亦可確認此一事實，自不容有任何第
三者主張「Budweiser 」為其所有之專用商標。進者，無論在原告所在之美國乃至參
加人所屬之捷克，迄今均未核准系爭「Budejovicky」商標與原告商標「Budweiser」
併存註冊，足見，雙方外文商標確因本質上之觀念雷同而不得併存註冊而併同或交互
使用，否則即有令消費者陷於誤認之虞。參加人前述之抗辯，要無可採。十一、商標
可否註冊，應推究其所用文字之本質，而非以本地消費者是否通曉該文字為斷，原告
前所以舉鈞院八十八年度判字第三三○八號關於寓有商品說明意含之斯拉夫文字商標
在中華民國亦應不准註冊之判決意旨，在於證明一商標可否申請註冊，亦即是否為商
品之說明或是否與他人較早註冊或使用之商標近似，均應推究其所用文字之本質，而
非專以本地消費者是否通曉該商標圖樣上之外文之字義為斷，立論要屬明晰妥適。參
加人指摘原告此舉係任意比附援引云云，實未深究並充份理解原告之立論依據而無可
信。十二、原告前所提協議之建議與本案毫無關涉，至參加人指原告曾與參加人就於
世界各國如何使用商標試行協議乙事，推論原告已然自認原告商標與參加人之系爭商
標不會引起消費者誤認云云，實係有意誤導鈞院。按於一九九四年間，原告為冀終止
與參加人間之全球性商標爭訟，固曾提議試行協議，惟一則該協議之內容完全未涉及
本案系爭與原告商標之近似認定問題；二則及即令涉及部分關於原告「Budweiser 」
商標之使用協議，亦屬原告試圖避免近似商標造成消費者混淆所為努力。無論如何，
絕不可逕予推論原告已然自認本案雙方商標已無虞令人混淆。十三、原告未擬主張葡
萄牙里斯本民事法院與芬蘭赫爾辛基法院之判決意旨，參加人於其補充理由所指之里
斯本民事法院與赫爾辛基地院之判決意旨乃原告之前代理人於被告審查本件異議程序
時所據以主張者。茲因案情與本案有異，且前異議程序已終結，原告於現繫屬中之行
政訴訟程序中不再主張或引用。因此，對參加人援引該案件之主張，應請鈞院勿予審
酌。十四、按最高行政法院之判決原則上固不經言詞辯論為之，惟若有行政訴訟法第
二百五十二條第一項但書第一款至第三款所規定之三種情事時，得依聲請行言詞辯論
。原告認為，本案實有行言詞辯論之必要；本案因法律關係複雜，所涉之爭點亦需具
專門知識經驗之學者到庭說明，且與公益與當事人間權義有重大影響，尤其亟待審閱
之證據資料極其紛雜難理，恐一時難以釐清所有相關事實而有行言詞辯論之必要。惟
若鈞院認原告前陳之言詞辯論聲請礙難准許，亦請鈞院依行政訴訟法施行法第二條後
段之規定，將本案逕發交臺北高等行政法院審判，一則可由下級審以言詞辯論等調查
事實之方法而易於發見真實，二則亦維持原告之審級利益。按對新法施行前已繫屬未
終結之行政訴訟案件，依上開行政訴訟法第二條規定，固由最高行政法院依新法裁判
。惟參酌該法條之立法意旨，若最高行政法院認上訴有理由但仍需查證方可判決者，
則可交予高等行政法院依新行政訴訟法規定處理。是，不論該一依舊法繫屬未終結之
案件是否業經再訴願程序予以實體決定，一旦發現有需查證始可判決之情事時，鈞院
即可依職權逕發交高等行政法院依新法重新調查裁判。本案有待查證之事實與爭點極
多，發交高等行政法院依新法調查裁判，應有必要。綜上所述，本件系爭商標與原告
商標觀念近似，有混淆消費者之虞，依商標法第三十七條第一項第十二款應不予註冊
。系爭商標依前述同理，亦應已符合商標法第三十七條第一項第七款及第十四款規定
之不得申請註冊之情事，原處分、訴願決定及再訴願決定均有違失，應判決均予以撤
銷等語。
被告答辯意旨略謂：按商標圖樣相同或近似於他人著名之商標或標章，有致公眾混淆
誤認之虞者，或相同或近似於他人同一商品或類似商品之註冊商標者，或相同或近似
於他人先使用於同一商品或類似商品之商標，而申請人因與該他人間具有契約、地緣
、業務往來或其他關係，知悉他人商標存在者，不得申請註冊，固為商標法第三十七
條第七款前段、第十二款及第十四款所規定。惟前開條款之適用，均以商標圖樣相同
或近似為前提；而判斷商標近似與否，應隔離觀察或連貫唱呼其有無引起混同誤認之
虞以為斷，迭經鈞院著有判例。查系爭審定第八○九七二五號「Budejovicky Budvar
設計圖」商標圖樣，與據以異議之「BUDWEISER Label（with words）」、「BUD」、
「BUD LIGHT」等商標圖樣相較，該系爭審定第八○九七二五號「Budejovicky  Bud-
var 設計圖」商標圖樣係由外文Budejovicky Budvar設計而成，而據以異議之註冊第
二○五九五六號、第二○五七二八號、第二○五九八七號、第二三六二二五號、第四
九六六三四號、第四九六四八四號等商標圖樣則由單純之外文BUD、BUD LIGHT或Budw
eiser與長方形圖飾聯合組成，其外文雖均有BUD，惟多數字母不同，且系爭商標圖樣
之Budejovicky Budvar非英美語系文字，而據以異議商標圖樣上之Budweiser、BUD、
BUD  LIGHT則係一般英文，參酌國內消費者對中、英文以外之其他國家語文尚未普及
之現況，其外觀、觀念可區辨，讀音亦有差異，異時異地隔離觀察及連貫唱呼之際，
難謂有使一般商品購買人產生混同誤認之虞，非屬近似之商標，自無商標法第三十七
條第七款、第十二款及第十四款規定之適用。至所舉之芬蘭赫爾新基地方法院及葡萄
牙里斯本民事法院判決，以各國國情不同，法制互異，自不得執為系爭商標不准註冊
之論據。是被告所為處分並無違誤等語。
參加人參加意旨略謂：一、查系爭「Budejovicky Budvar設計圖」商標與原告據以異
議之「BUD」及「BUDWEISER」二商標並無致中華民國消費者混同誤認之虞，非屬近似
之商標，則系爭商標並不構成商標法第三十七條第七款、第十二款、第十四款之事由
，茲詳述如後：（一）系爭商標之歷史與淵源：參加人係位於捷克共和國Ceske Bude
jovice市之公司，該城市以釀造啤酒聞名。自西元一九三○年開始，參加人即自創「
Budvar」商標使用於啤酒、衣服、靴鞋、帽子、杯、盤及各式容器等產品上，「Budv
ar」乙字為取自「Budejovicky  pivovar（意為Budejovice市的釀造所）」之首三個
字母及尾三個字母，組合後之自創字，在捷克文裏並無任何固有之意義。參加人所生
產之「Budvar」啤酒等商品行銷各國，甚受消費者之歡迎。由於消費者常將參加人之
商標「Budvar」與該啤酒產品之原產地「Budejovice」之形容詞「Budejovicky 」連
用，以稱呼此一產自捷克以釀造啤酒聞名之「Budejovice」市之啤酒，參加人於西元
一九六七年將商品改為「Budejovicky Budvar」，並於西元一九七○年將商標改為「
Budejovicky Budvar」，此即為系爭商標之命名緣由。（二）系爭商標與原告之商標
並非近似之商標：(1)外觀不近似：查系爭商標為一捷克文之商標，其係由「 Budejo-
vicky 」及「Budvar」二字所組成，並加以特殊設計，消費者極易辨識區別。而原告
據以異議之「BUD」及「BUDWEISER」二商標則均為英文之商標，均僅有一個字，並且
均採單調之印刷字體。二造商標一為捷克文、一為英文，一為字體經特殊設計之商標
，另一為單調之印刷字體商標，另就字數及字母數而言，系爭商標由二個字所組成，
所含之字母達十七個之多，字母數約六倍於原告據以異議之「BUD 」商標、約二倍於
原告據以異議之「BUDWEISER 」商標。由於系爭商標與原告據以異議之商標所使用之
語文、文字之長短、繁複度及字體設計等均迥然不同，因此，就整體外觀而言，中華
民國消費者並無混淆誤認之虞，至為顯然。由參加人系爭商標之實際使用態樣更可見
其與原告據以異議之商標，在外觀上截然有別，並無致中華民國消費者混同誤認之虞
，並非屬近似之商標。(2)讀音不近似：另就「讀音」而言，不論音節數之多寡及整體
發音，系爭商標與原告據以異議之商標亦大不相同。(3)觀念不近似：「觀念」即商
標之意義而言，系爭商標為一捷克文商標，其中「Budejovicky 」為參加人所在之捷
克城市「Budejovice」之形容詞，而「Budvar」並無固有意義，且由於捷克文為少數
語文，通曉之人甚為稀少，中華民國消費者礙於無法了解捷克文，就系爭商標之印象
，如前所述主要應來自於商標之「外觀」及「讀音」，至於商標之「意義」，應非消
費者所據以識別之處，洵屬明確。關於原告據以異議之「Bud 」商標，原告自述其
意為「親密朋友」，就意義而言，與系爭商標毫無關連，不致使消費者產生任何混淆
誤認。至於原告主張系爭商標中之「Budejovicky」即「BUDWEISER」之捷克文云云，
原告上述主張毫無依據，與事實並不相符。況就中華民國消費者而言，由於不懂捷克
文，自無從了解系爭商標之意義而與原告據以異議之商標產生任何聯想混淆。關於
原告葡萄牙里斯本民事法院判決之英譯文，在該判決中法院並未述及「 Budejovicky
」即「BUDWEISER 」之捷克文，原告以前述判決做為佐證，顯係蓄意誤導，並不可採
。參加人之註冊商標在葡萄牙係因不符合產地名稱之商標註冊申請要件而遭法院判決
撤銷，與原告據以異議之商標完全無關。至於原告另主張系爭商標中之「BUDVAR」
可被譯為「BUD」所蒸釀之酒云云，亦屬謬誤。「VAR」在捷克文中係指沸點「 Boil-
ing Point」，並無蒸釀之意思，而蒸釀（brew）乙字之捷克文係「VARIT」，與系爭
商標毫無關連。中華民國消費者並不可能將「BUDVAR」該一無意義之捷克字硬拆成二
部分並錯誤翻譯、聯想到原告據以異議之商標，由此足見原告之主張無據。況系爭商
標自西元一九七○年起即陸續於捷克、芬蘭、丹麥、澳洲、香港、紐西蘭等國使用，
已取得丹麥、寮國、紐西蘭及瑞典等國之商標註冊，有商標註冊證可稽，並已於阿根
廷、澳洲、巴西、中國大陸、歐盟、芬蘭、香港、南韓、南非、高棉、古巴、塞普勒
斯、葡萄牙、西德及委內瑞拉等國提出商標註冊申請。系爭商標與原告據以異議之商
標既自西元一九七○年起即已併存使用達二十八年之久，且均已成為相關購買大眾所
熟知之商標，而不致產生混同誤認之虞，則縱就兩商標圖樣比較，認為近似，依被告
所編印之商標手冊中所揭示有關商標圖樣近似之判斷方法，系爭商標與據以異議之商
標並非屬近似之商標。則系爭商標並未構成該商標法第三十七條第十二款及第七款之
事由，應得註冊，依法自應取得商標使用權。二、系爭商標為一捷克文之商標，「B-
ude  jovicky」是捷克城市名Budejovice之形容詞，故一般消費者見到系爭商標會聯
想到捷克或捷克Budejovicky 市之產品，並不會將系爭商標與原告此一美國公司產生
任何聯想，故消費者並無將參加人系爭商標之產品誤認為原告此一美國公司所生產之
虞，系爭商標並未構成商標法第三十七條第七款「有致公眾誤信之虞」之要件，應得
註冊。三、原告持自行製作之芬蘭赫爾新基法院判決之英文摘要主張系爭商標與原告
據以異議之商標構成近似云云，姑不論由於各國國情及對捷克文之了解不同，自不可
持該判決比附援引，而且原告所提出者係其自行製作之判決英文摘要，並未附完整之
判決原文及具公信力之英譯文以資佐證，自不具證據力。何況該芬蘭法院之判決係撤
銷商標之判決，並非商標侵害訴訟之判決，而且於該判決中參加人被撤銷之註冊商標
並非系爭商標，而係參加人所擁有之其他註冊商標。又查，在芬蘭原告對參加人所提
出之民事訴訟，業經赫爾辛基地方法院於西元一九九八年十月一日判決原告之請求大
部分敗訴，且原告必須賠償參加人合理之法律費用芬蘭幣二十五萬元及利息。該法院
於判決理由中認定：「參加人啤酒瓶標籤上之『Budejovicky Budvar』商標與原告之
註冊商標『BUDWEISER』、『BUDWEISER KING OF BEERS』、『BUD』及『BUD LIGHT』
相較，不論在文字之書寫形態上及發音上均極不相同，因此並無混淆之虞」，由此判
決更可證明系爭商標與原告據以異議商標並無致公眾混淆誤認之虞，並非近似之商標
。至於原告之請求少數獲得勝訴之部分均與系爭商標無涉，且法院判定參加人並無庸
對原告為任何賠償。四、原告於瑞典以其註冊在先之瑞典及歐體商標「BUD」及「BU-
DWEIS ER」對參加人系爭商標所提出之異議案，於西元一九九八年十一月廿六日業經
瑞典專利及註冊局商標處駁回，系爭商標之註冊仍繼續有效，有瑞典專利及註冊局商
標處之異議核駁決定書可證。於異議核駁理由中，瑞典專利及註冊局商標處認定：『
BUDEJO VICKY  BUDVAR』商標之圖樣與『BUD』及『BUDWEISER』二商標在外觀及發音
上均極不相同，故無混淆之虞」、「縱『Budejovicky』乙字係『Budweiser』之捷克
文，瑞典專利及註冊局商標處並不認為瑞典大眾有將此等商標產生聯想之虞」，故駁
回原告對系爭商標之異議。由此異議核駁決定更可證明系爭商標與原告據以異議商標
並無致公眾混淆誤認之虞，並非近似之商標。五、又參加人於大陸提出「Budejovic-
ky  Budvar設計圖」商標註冊申請，業已獲得核准公告，惟亦遭異議人即原告以與本
案相同之理由異議，關於此異議案，大陸「國家工商行政管理局商標局」二○○○年
三月二十三日（2000）商標異字第335 號裁定以：「被異議商標由兩個外文單詞構成
，其第一個單詞是捷克城市Budejovice之形容詞式，第二個單詞Budvar則無含義，該
商標與異議人之BUD及BUDWEISER商標在字母構成、整體外觀及含義呼叫等方面均有較
大差別，消費者完全可以將它們區分開來而不致產生混淆誤認。因此，異議人所提異
議理由不能成立」為由，作出異議不成立之裁定，應堪為參考準據，益見原告主張參
加人之商標與其近似云云，委無可採。六、另查美商安和賽─布斯公司在香港對參加
人所提出之商標異議案，評論家Stephen Beaumont於西元二○○○年六月在其所設立
之啤酒界權威評論網站「WORLD OF  BEER」對於此案提出專文，強調原告提起本件商
標異議案顯無理由，並以「侮辱全世界啤酒愛好者之智商」、「荒謬可笑」等極其強
烈之字句，強調二商標完全不可能對消費者產生混淆誤認之虞，益見異議人即原告提
出之本件商標異議案顯無理由，足證原告之主張，純屬無稽。七、按商標專用權之地
域範圍僅以呈請註冊之地區為限，此乃由於各國之法律概採屬地主義之原則。又「商
標之取得、喪失、無效及撤銷等事項，均依各該受保護之國家法律之規定，彼此獨立
，互不影響，此即商標權獨立之原則。」則商標專用權既僅在註冊地享有保障，審查
時，自應以註冊地之一般消費者是否會誤認為基準，則系爭商標與原告商標是否近似
，自應以中華民國一般消費者對其是否會發生誤認為準。原告列舉數例諸如「國王」
與「KING」、「成功」與「SUCCESS 」．．．等，其相比較之商標中必有一個是中文
，另一個則是英文，而中文於中華民國乃一般消費者習知之語文，英文於中華民國則
尚稱普遍，所以前開數例方才可能發生誤認。惟本件系爭商標為捷克文，原告商標則
係由德文衍生而來，中華民國人民並不熟悉，自不會發生聯想到其涵意而與原告商標
混淆誤認之情事。八、參加人就『Budejovicky』與『Budweiser』兩商標於歐洲多國
均有註冊而取得商標專用權，就前開兩商標原即有使用之權，縱如原告所稱參加人將
前開兩商標公開交互使用，亦無任何不法可言。商標具屬地性，其保護僅及於註冊地
範圍，本件系爭兩商標，於世界各地均有爭訟，原告與參加人於各國註冊之內容亦均
不相同，自無由以原告提出之參加人於其它國家之使用情形，認於我國亦會造成混淆
誤認。九、又鈞院八十八年度判字第三三○八號判決否准註冊之因乃商標法第三十七
條第十款商品之說明問題，與同法第三十七條第七款商標近似問題係兩回事，本案原
告所爭執者乃兩商標近似問題，與其所舉前開判決並無關聯，其任意比附援引，殊屬
未當。十、又原告與參加人曾就於世界各國如何使用商標試行協議，例如在英國、愛
爾蘭、瑞典試行協議由原告使用「Budweiser」及「Bud」；而由參加人使用「Budwe-
iser  Budvar」及「Budvar」，雖最後並未達成協議，惟原告既願與參加人試行協議
，顯然自認其與參加人之商標並不會引起消費者誤認，否則怎可能同意試行協議，則
系爭商標與原告商標又豈會導致消費者誤認，足見其指摘顯難自圓其說，自不待言。
十一、原告與參加人之商標均為知名品牌，英國官方甚至認為原告與參加人雖使用同
樣之商標仍不會造成混淆，中華民國一般消費者對捷克文既不熟悉，自不發生消費者
會聯想到兩商標具相同意涵而混淆誤認。十二、原告所提出在台灣地區之市場調查報
告，其進行調查之主體及對象等均顯然不當或謬誤，並不具客觀性、公信力、代表性
及正確性，其結果自不足採信。此外，其進行調查之方法，由問題六所出示之卡片可
知，其所列者為系爭商標之「商品」及原告商標之「商品」之局部，並非就雙方之商
標所作之調查，且此卡片於實際訪問時出示，其係將含兩商標之商品局部左右並置，
亦不符商標審查異時異地隔離觀察之原則，該市場調查之報告，自不足採。至所提出
在香港、韓國以啤酒消費者為對象所作成之市場調查報告，姑且不論其調查之方法、
結果是否適當、正確，由於商標之保護係採屬地主義，故毋庸斟酌。十三、原告所舉
鈞院八十九年度判字第二五四九號判決，係他人有關公平交易法之糾紛，況該判決所
涉之糾紛，同一當事人亦就商標之部分為爭訟，業經鈞院以八十九年度判字第一二二
四號判決認定該原告所提之市場調查報告並不足採，原告援引該判決，顯然意圖誤導
鈞院。十四、原告所提出有關其據以異議商標是否著名之宣誓書，係由原告所自行製
作，不具客觀性，不足採信。況縱然據以異議商標為著名商標屬實，因與系爭商標並
不構成近似，亦不該當商標法第三十七條第七款、第十二款及第十四款所規定之事由
。另所檢送有關阿根廷法院判決、西班牙專利局決定之宣誓書等資料，由於商標之保
護係採屬地主義，亦毋庸斟酌。十五、原告於另案對於參加人審定第八○六○一二「
Budejovicky Budvar設計圖」商標圖樣指定使用於商標法施行細則第四十九條第二十
一類之杯、紙杯、杯墊、杯墊架、盤、紙盤、塑膠盤、玻璃製容器、瓷製容器、陶製
容器、瓦製容器、玻璃杯、啤酒杯等商品，指該商標與其指定使用於相同或類似商品
（杯、盤、各種容器等）的「Budweiser  Label」、「Bud」、「Bud Light」等商標
圖樣構成近似為由提出異議，惟鈞院已以九十一年度判字第五十一號確定判決，認為
雙方商標並非近似商標，系爭商標並不該當商標法第三十七條第七款、第十二款及第
十四款所規定之事由，被告所為異議不成立之審定並無違誤，而駁回原告之請求。十
六、綜上，請求駁回原告之訴，以維參加人之權益等語。
    理  由
按商標圖樣相同或近似於他人著名之商標或標章，有致公眾混淆誤認之虞者、或相同
或近似於他人同一商品或類似商品之註冊商標者、或相同或近似於他人先使用於同一
商品或類似商品之商標，而申請人因與該他人間具有契約、地緣、業務往來或其他關
係，知悉他人商標存在者，不得申請註冊，固為商標法第三十七條第七款前段、第十
二款及第十四款前段所規定，惟前開條款之適用，均以商標圖樣相同或近似為前提；
而判斷商標近似與否，應隔離觀察或連貫唱呼其有無引起混同誤認之虞以為斷，迭經
本院著有判例。本件參加人捷克商．布維斯布德偉國家股份有限公司於民國八十六年
三月十五日以「Budejovicky Budvar設計圖」商標，指定使用於商品及服務分類表第
十六類之宣傳單、海報、廣告印刷物、塑膠袋、包裝用紙袋、餐巾紙、紙餐巾、便箋
、便條紙、目錄、價目表、帳簿、帳單、自粘性標籤、貼紙、紙製零錢盤、紙製廣告
牌、紙製桌上立牌、紙製指示牌、原子筆商品申請註冊，經被告審查核准，列為審定
第八○七九二五號商標。嗣原告以系爭商標有違商標法第三十七條第七款、第十二款
及第十四款之規定，對之提出異議。查系爭審定第八○九七二五號「Budejovicky Bu
dvar 設計圖」商標圖樣如附圖一，據以異議之「BUDWEISER Label（with words）」
、「BUD」、「BUD LIGHT」等商標圖樣如附圖二，被告以系爭審定第八○九七二五號
「Budejovicky Budvar設計圖」商標圖樣係由外文Budejovicky Budvar設計而成，而
據以異議之註冊第二○五九五六號、第二○五七二八號、第二○五九八七號、第二三
六二二五號、第四九六六三四號、第四九六四八四號等商標圖樣，則由單純之外文BU
D、BUD LIGHT或Budweiser與長方形圖飾聯合組成，其外文雖均有BUD，惟多數字母不
同，且系爭商標圖樣之Budejovicky Budvar非英美語系文字，而據以異議商標圖樣上
之Budweiser、BUD、BUD  LIGHT則係一般英文，參酌國內消費者對中、英文以外之其
他國家語文尚未普及之現況，其外觀、觀念可區辨，讀音亦有差異，異時異地隔離觀
察及連貫唱呼之際，難謂有使一般商品購買人產生混同誤認之虞，非屬近似之商標，
無商標法第三十七條第七款、第十二款及第十四款規定之適用。至所舉之芬蘭赫爾新
基地方法院及葡萄牙里斯本民事法院判決，以各國國情不同，法制互異，自不得執為
系爭商標不准註冊之論據，乃為異議不成立之審定。原告訴稱系爭商標圖樣之 Bude
jovicky Budvar為捷克文，其英譯文即為BUDWEISER BUDVAR，而BUDVAR依捷克布拉格
自治法院英語翻譯官Dr.1ur. Vaclav Kral所簽立之宣誓書證明Var有蒸釀（即酒）之
意，另依捷英字典、格烈斯哥大學字典及百科全書之資料可佐證BUDVAR即BUD及 BOLL
或BREW之意，系爭商標予人有BUDWEISER及BUD釀酒之印象，與據以異議商標觀念近似
。且基於原告商標具有全球性之高知名度之事實，一般消費者更易直接認定系爭商標
同出自原告，或為原告商標之系列商標之一，而陷於混淆並致誤購之危險。依原告在
台、韓、港所做之市場調查確認系爭商標已致三地消費者混淆之事實，且顯示有超過
三成之受訪者認參加人之系爭商標與原告商標係出自同一來源（即原告）或屬關係品
牌，依本院八十九年度判字第二五四九號判決意旨，應認定混淆之情事相當明顯而嚴
重。依此調查結論，中華民國消費者是否熟諳捷克文，並非本案關鍵。系爭商標足令
國內消費者誤認係原告之關係商標，有商標法第三十七條第一項第七款、第十二款及
第十四款規定之不得申請註冊情事云云。查系爭審定第八○九七二五號「 Budejovic
ky Budvar設計圖」商標圖樣係由外文Budejovicky與Budvar上下排列設計構成，而原
告據以異議之註冊第二○五九五六號、第二○五七二八號、第二○五九八七號、第二
三六二二五號、第四九六六三四號、第四九六四八四號「BUDWEISER  Label （ with
words）」、「BUD」、「BUD LIGHT」等多件商標圖樣，則係由單純之外文「BUD」、
「BUD LIGHT」或外文「Budweiser」與長方形圖飾聯合所組成，二者外文字首雖均有
「BUD」，惟前者之「Budejovicky Budvar」與後者中之「BUD」，兩者之字母長短差
異甚大；又前者與後者之「Budweiser」、「BUD LIGHT」，其後各自分別連接不同之
外文字母，書寫形態明顯有別，讀音唱呼亦大不相同，無混淆之虞。至原告主張系爭
商標圖樣上之「Budejovicky Budvar」為捷克文，其英譯文即為「BUDWEISER BUDVAR
」，而「BUDVAR 」即「BUD」及「BOIL」或「BREW」之意，故由系爭商標整體以觀，
予人有「BUDWEISER」及「BUD」釀酒之印象，與據以異議之「BUD」或「BUDWEISER」
商標觀念近似等語，姑不論是否屬實，鑑於捷克文並非國人普遍認識、熟悉之外國語
文，於國內一般消費者對捷克文意義普遍未知悉現況下，尚難謂對雙方商標圖樣上之
外文意義產生聯想而有發生混淆誤認之虞，且本件雙方商標整體外觀明顯有別，讀音
亦有差異，致予一般商品購買人感受之印象迥然不同，異時異地隔離觀察，尚無滋生
混同誤認之虞，應非屬構成近似之商標。所舉「國王」與「KING」、「成功」與「SU
CCESS 」．．．等，其相比較之商標中其一為中文，另一為英文，而中文為我國之語
文，英文於國內亦尚稱普遍，而有混淆誤認之虞。惟本件系爭商標為捷克文，一般國
人並不熟悉，自不會發生聯想到其涵意而與原告商標混淆誤認之情事。另所提出有關
阿根廷法院判決、西班牙專利局決定之宣誓書及日本異議決定書繕本，姑不論所涉案
情是否與本件相同，惟按各國商標法制及審查基準各異，要難援引執為有利本件之論
據。況本件參加人亦提出對其有利認定之瑞典商標局異議核駁決定書、芬籣赫爾新基
地方法院判決節譯本影本、大陸「國家工商行政管理局商標局」商標異議裁定影本以
及有利見解之「WORD OF BEER」網站所刊登文章佐證其辯解。足見兩商標是否足致消
費者產生混淆，應以其國內消費者會否產生混同誤認之虞為斷，而各國國情各異，對
特定外文之熟悉度亦不同，所為認定結果自亦有異。系爭商標為捷克文，我國消費者
尚不致與原告商標混淆誤認。至原告所提出在台灣地區之市場調查報告，其進行調查
之對象僅限於Pub 的消費者，不能代表所有的啤酒消費者，其抽樣範圍，並不具客觀
性、代表性，且其調查之方法，係將含兩商標之商品局部左右並置，亦不符商標審查
異時異地隔離觀察之原則，該市場調查之報告，自不足採。所提出在香港、韓國以啤
酒消費者為對象所作成之市場調查報告，姑且不論其調查之方法、結果是否適當、正
確，由於商標之保護係採屬地主義，故亦無足採。原告另主張參加人將系爭商標與據
以異議商標交互使用乙節，核屬另案審酌問題，究不得因而謂系爭商標與據以異議商
標構成近似。又原告所舉本院八十八年度判字第三三○八號判決，係就「SMIRNOV （
Cyrillic）」商標圖樣是否為商品說明之認定，核與本案有無近似於他人商標之案情
不同，且圖樣、適用法條亦各異，自難援引為本案有利之論據。系爭商標與據以異議
商標既非屬近似商標，則原告之商標是否為著名商標，已毋庸審究。系爭商標並無商
標法第三十七條第七款、第十二款及第十四款規定之不得申請註冊情事，是被告所為
異議不成立之處分並無違誤，一再訴願決定遞予維持，亦無不合。原告起訴論旨，難
認有理由，應予駁回。又本件事證已臻明確，無行言詞辯論或發交臺北高等行政法院
依新法審判之必要，併予明。
據上論結，本件原告之訴為無理由，爰依行政訴訟法施行法第二條、行政訴訟法第九
十八條第三項前段，判決如主文。
中    華    民    國    九十二      年      三        月    二十七      日
                    最 高 行 政 法 院  第 三 庭
                                審 判 長 法  官      葉  振  權
                                         法  官      林  家  惠
                                         法  官      吳  錦  龍
                                         法  官      劉  鑫  楨
                                         法  官      吳  明  鴻
右  正  本  證  明  與  原  本  無  異
                                         法院書記官  陳  盛  信
中    華    民    國    九十二      年      三        月    二十七      日


司法院資訊處製作；財團法人民間司法改革基金會備份。
